臺灣高等法院交通事件裁定　　　　　　　　　　　　九十一年度交抗字第五二一號
　　抗告人即
　　受處分人　　甲○○
右抗告人因違反道路交通管理處罰條例案件，不服臺灣士林地方法院中華民國九十一
年五月三十一日裁定（九十一年度交聲字第四九號、九十一年度交聲字第四八七號
），提起抗告，本院裁定如左：
        主  文
抗告駁回。
        理  由
一、按汽車駕駛人，行經有燈光號誌之交岔路口闖紅燈，處新台幣一千八百元以上五
    千四百元以下之罰鍰，並記違規點數三點，又汽車駕駛人駕駛汽車有違反道路交
    通管理處罰條例之行為，經交通勤務警察制止時，拒絕停車接受稽查而逃逸者，
    除按各該條規定處罰外，處新台幣三千元以上六千元以下之罰鍰，並記違規點數
    一點，道路交通管理處罰條例第五十三條、第六十條第一項、第六十三條第一項
    第一款、第三款分別定有明文。又按汽車違反道路交通管理事件有下列情形之一
    者，當場不能或不宜攔截製單舉發者，得逕行舉發之：「一、闖紅燈．．．。四
    、不服指揮稽查而逃逸．．．。」，又逕行舉發道路交通管理事件，經汽車所有
    人依通知單之應到案日期到案，並告知違規駕駛人之姓名、身分證統一編號者，
    處罰機關應即另行通知違規駕駛人到案依法處理，逾應到案日期，處罰機關應依
    道路交通管理處罰條例第八十五條第三項規定處罰該汽車所有人，違反道路交通
    管理事件統一裁罰標準及處理細則第二十三條第一項、第二十四條亦分別定有明
    文。
二、又按交通警員製單舉發違反道路交通管理處罰條例所列之違規事實，本質上為行
    政處分，係公務員基於職務上權力，依法就特定之具體事件所為具公法上效果之
    單方行政行為，基於公務員為公法上行為具有公信力之原則，該行政處分當可被
    推定為真正，其據以依法處分之事實認定亦為正確無誤，本此公信原則，乃立法
    者賦予行政機關制定違反道路交通事件統一裁罰標準及處理細則，使執勤警員得
    當機處分（如該細則第二十三條）以維護交通秩序、安全之行政目的，反之，若
    謂公務員一切行政行為均需預留證據以證其實，則國家行政勢必窒礙難行，據此
    ，刑事訴訟法就犯罪證據有關之規定中，與屬行政秩序罰之交通違規裁罰本旨不
    合之部分，自不在準用之列。是若無證據足資證明執勤員警之舉發有誤或有捏造
    事實違法取締之情事，則執勤警員本其維護交通秩序、安全職責所為之舉發，自
    應受到合法、正確之推定，合先敘明。
三、原審裁定以：受處分人即異議人甲○○所有機車之上開違規事實，有台北市政府
    警察局北市警交大字第ＡＢＸ０六七七四七號、ＡＢＸ０六七七四六號舉發違反
    道路交通管理事件通知單二紙附卷可稽，並經證人即當場舉發之台北市政府警察
    局中山分局交通分隊警員黃冠錦於原審結證稱：「（問：本件二張舉發單是否為
    你所舉發﹖）是。（問：舉發過程﹖）當時我是在民族東路、松江路口，服下午
    五時到七時之交通勤務，約當日晚上六時許，當時受處分人當時是在民族東路往
    西方向行駛，並在路口等候紅燈，但其於紅燈時左轉到建國北路往北車道，紅燈
    車輛應停在停止線前，不得左轉，但當天該號誌燈是多時向，松江路紅燈時，建
    國北路燈號可以左轉，所以受處分人該部機車即左轉民族東路往西方向行駛，所
    以當時該車第一次左轉我就有注意到該車，等他左轉後到民族東路往西行時，我
    就站到路中間，揮動指揮棒及吹哨示意攔停，但受處分人不顧員警攔停加速逃逸
    ，當時我在受處分人之機車右前方約三十公分處，但受處分人仍不顧員警指揮加
    速逃離，受處分人從我手旁邊閃過去，當時我立刻回頭將其車號抄在紙上，該機
    車是山葉銀色，我回隊後依電腦資料查詢，確認車型及車號無誤，才開單舉發。
    （問：車號有無可能抄錯﹖）不可能抄錯，因我當時回頭看，與該受處分人機車
    很近，該車號確定不會抄錯」等語（見原審卷第二六頁、第二七頁），證人黃冠
    錦並提出受處分人即異議人甲○○本件於松江路、民族東路口違規之平面圖（見
    原審卷第二九頁），以資佐證，足認證人黃冠錦對本件受處分人即異議人甲○○
    之上開違規行為，印象至為深刻，證人黃冠錦與異議人並無仇怨，自無設詞誣陷
    ，身觸偽證罪之必要，其所言應可採信。又按汽車違反道路交通管理事件有下列
    情形之一者，當場不能或不宜攔截製單舉發者，得逕行舉發之：「一、闖紅燈．
    ．．。四、不服指揮稽查而逃逸．．．。」，又逕行舉發道路交通管理事件，經
    汽車所有人依通知單之應到案日期到案，並告知違規駕駛人之姓名、身分證統一
    編號者，處罰機關應即另行通知違規駕駛人到案依法處理，逾應到案日期，處罰
    機關應依道路交通管理處罰條例第八十五條第三項規定處罰該汽車所有人，違反
    道路交通管理事件統一裁罰標準及處理細則第二十三條第一項、第二十四條亦分
    別定有明文。而交通警員製單舉發違反道路交通管理處罰條例所列之違規事實，
    本質上為行政處分，係公務員基於職務上權力，依法就特定之具體事件所為具公
    法上效果之單方行政行為，基於公務員為公法上行為具有公信力之原則，該行政
    處分當可被推定為真正，其據以依法處分之事實認定亦為正確無誤，此與民事訴
    訟法第三百五十五條第二項規定：「文書依其程式及意旨得認作公文書者，推定
    其為真正」之情形相同，本此公信原則，乃立法者賦予行政機關制定違反道路交
    通事件統一裁罰標準及處理細則，使執勤警員得當機處分（如該細則第二十三條
    ）以達其維護交通秩序、安全之行政目的，反之，若謂公務員一切行政行為均需
    預留證據以證其實，則國家行政勢必窒礙難行，據此，刑事訴訟法就犯罪證據有
    關之規定中，與屬行政秩序罰之交通違規裁罰本質不合之部分，自不在準用之列
    ，從而本件異議人既未就執勤員警之舉發有誤提出相關證據以供調查，原審經查
    亦無何證據足資證明其有捏造事實違法取締之情事，則執勤警員本其維護交通秩
序、安全職責所為之舉發，自應受到合法、正確之推定，乃異議人空言辯稱該車
    未於前揭時地闖紅燈及攔查未停而逃逸云云，即難採信，又異議人既自承為該車
    之所有人，復未於應到案日期前告知實際違規駕駛人之年籍資料，因受處分人即
    異議人甲○○逾應到案期限三十日以上（應到案日期均為九十年十一月七日），
    從而原處分機關據以援引上開規定，並依違反道路交通管理事件統一裁罰標準表
    所列標準，就闖紅燈部分，罰鍰新台幣四千五百元，並記違規點數三點；拒絕停
    車接受稽查而逃逸部分，裁處罰鍰新臺幣六千元，並記違規點數一點。認異議人
    甲○○所辯未違規云云，與前開事證不符，不足採信。是原處分機關之裁罰，於
    法核無違誤，受處分人之異議為無理由，而駁回其異議。
四、本件抗告意旨略以：（一）受處分人曾三次向台北市交通事件裁決所投遞異議狀
    ，並非如判決書上所述逾期未到案。（二）受處分人於原審出庭提出之異議狀內
    含原告發紅單影本各乙張，原交通事件裁決書影本各乙份，手繪現場地圖乙份，
    非判決書所載未提出相關證據以供調查，而員警出庭僅準備乙份現場地圖再加上
    個人口述證詞即獲得該案勝訴，實難令人信服。（三）員警強調受處分人是紅燈
    違規左轉「建國北路」再左轉民族東路，可是違規紅單上明明記載民族東路紅燈
    左轉「松江路」，該名員警當庭口述證詞與自己所開紅單事實不符。且員警陳述
    受處分人騎機車從其右前方約三十公分處閃避逃逸，怎麼可能無法將違規人攔下
    ，依常理手一伸即可抓住或將想要逃逸之騎士勾倒，受處分人之機車為市售車種
    最大車型，車重達一百三十公斤，何來本事輕易閃避員警攔檢云云。
五、本件受處分人即異議人甲○○所有之車號ＢＣＶ─九Ｏ九號重型機車，於九十年
    十月四日十八時許，在臺北市○○○路處，為警逕行舉發駕車行經有燈光號誌管
    制之交岔路口闖越紅燈，經警攔停，該機車駕駛人竟拒絕停車接受稽查而逃逸，
    乃掣單逕行舉發，因受處分人即異議人甲○○逾應到案期限三十日以上（應到案
    日期均為九十年十一月七日），並由原處分機關依法裁處機車所有人甲○○就闖
    紅燈部分，罰鍰新台幣四千五百元，並記違規點數三點；拒絕停車接受稽查而逃
    逸部分，裁處罰鍰新臺幣六千元，並記違規點數一點。經查：
（一）按逕行舉發道路交通管理事件，經汽車所有人依通知單之應到案日期前到案，
      並告知違規駕駛人之姓名、身分證統一編號及住址者，處罰機關應即另行通知
      違規駕駛人到案依法處理，逾應到案日期，處罰機關應依道路交通管理處罰條
      例第八十五條第三項規定處罰該汽車所有人，違反道路交通管理事件統一裁罰
      標準及處理細則第二十三條第一項、第二十四條分別定有明文。此規定乃因逕
      行舉發之道路交通管理事件，尚無法確認違規者是否該車所有人，故定期予車
      輛所有人告知實際違規駕駛人之機會，若未遵期限規定告知，則歸責於車輛所
      有人，處罰車輛所有人。本案並無證據證明受處分人有依期限規定到案，且受
      處分人甲○○既未否認違規當日其所有之車號ＢＣＶ－九Ｏ九號重型機車係由
      其本人所騎乘，則不論受處分人有無逾應到案期限三十日以上，原處分機關依
      法裁處該機車所有人，即無不當。
（二）再本案台北市政府警察局北市警交大字第ＡＢＸ０六七七四六號舉發違反道路
      交通管理事件通知單上記載「違規地點：民族東、松江」，「違規事實：紅燈
      左轉（東→南）」，僅係大略表明違規地點與違規事實，並非即表示係民族東
      路紅燈左轉「松江路」，參酌台北市政府警察局交通警察大隊違規事件答辯報
      告表（見原審卷第十五頁）及前開警員黃冠錦於原審庭訊證詞、現場地圖，皆
      表示受處分人是紅燈違規左轉「建國北路」再左轉民族東路，其告發之事實並
      無不符之處，而本院亦查無任何證據足資證明警察有捏造事實違法取締之情事
      。
（三）且對行進中之違規車輛，僅能以手勢表示違規要求停車，斷不可能要求員警以
      肉身擋車或勾車，否則將會造成人身傷害或交通事故，當為法所不許。抗告人
      之抗告意旨，誠難採信。原處分機關據以援引上開規定裁處，並無不當。是原
      審駁回抗告人之異議，洵屬允當。本件抗告為無理由，應予駁回。
據上論結，應依道路交通案件處理辦法第二十五條、第二十六條，刑事訴訟法第四百
十二條，裁定如主文。
中      華      民      國    九十一    年      九      月      九      日
                                  臺灣高等法院交通法庭
                                      審判長法  官  陳  貽  男
                                            法  官  陳  憲  裕
                                            法  官  王  炳  梁
右正本證明與原本無異。
不得再抗告。
                                            書記官  潘  大  鵬
中      華    民      國      九十一   年     九    月        十      日
